【裁判字號】    95,上更(一),306
【裁判日期】    951220
【裁判案由】    違反毒品危害防制條例
【裁判全文】
臺灣高等法院高雄分院刑事判決     95年度上更(一)字第306號
上  訴  人
即  被  告  甲○○
指定（義務）辯護人  李淑欣律師
上列上訴人因違反毒品危害防制條例案件，不服臺灣高雄地方法
院91年度訴字第3388號中華民國92年9 月12日第一審判決（起訴
案號：臺灣高雄地方法院檢察署91年度偵字第18384 號），提起
上訴，判決後，經最高法院發回更審，本院判決如下：
    主  文
原判決撤銷。
甲○○意圖販賣而持有第二級毒品，處有期徒刑伍年陸月。
安非他命拾包（驗前毛重55公克，驗後毛重54.9公克）均沒收銷
燬之；扣案之電子磅秤壹個及夾鏈袋貳佰參拾個均沒收。
    事  實
一、甲○○曾於民國89年間，因違反毒品危害防制條例案件，經
    送觀察勒戒、戒治處分，並停止戒治完畢，竟不思革除惡習
    ，復明知安非他命係前開條例第2 條第2 項規定之第二級毒
    品，不得無故持有、施用及販賣。竟仍為供己長期施用所需
    ，於91年7 月間某日，在高雄市小港區以新台幣（下同）4
    萬元之價錢，向綽號「黑仔」購買第二級毒品安非他命1 批
    。購得之後，除自己施用之外（施用毒品部分另行處理），
    竟另基於營利目的欲伺機販賣與不特定之人而持有之，嗣於
    同年8 月18日下午10時15分許，在其高雄市○○區○○路47
    7 號16樓租屋處，為警查獲，當場扣得其意圖販賣而持有之
    安非他命10包（驗前毛重55公克，驗後毛重54.9公克）、及
    其所有供意圖販賣而持有之毒品分裝所用之電子磅秤1 個，
    空夾鏈袋230 個。
二、案經高雄縣警察局鳳山分局報請臺灣高雄地方法院檢察署檢
    察官偵查起訴。
      理  由
壹、證據能力部分：
一、被告警詢自白之證據能力：
    被告固於警詢中自白稱：警方所查扣之物品為我所有，作為
    我吸食及販賣毒品之用；我都是使用我的行動電話00000000
    00號做為販毒連絡工具，毒品販售給綽號『A 仔』的男子及
    一些不知道姓名的人，都是靠朋友介紹的，沒有固定對象；
    今年（91年）7 月份開始販賣，已經販賣1 個多月了；因朋
    友毒癮發作，所以才販賣毒品給他們等語。然嗣於偵審中即
    一再否認販賣毒品安非他命犯行。偵查中供稱：警詢時供稱
    每次賣3 千元，已賣了1 年多等語是在神智不清時說的。（
    見偵卷第47頁）。原審中亦辯稱：警訊當天我毒癮發作，所
    以我並沒有作任何筆錄，只有按指印等語（原審卷第232 頁
    ）。於本院前審審理時被告供稱：到警局時（指派出所）我
    有表示沒有辦法作筆錄，警員有拿大衣給我蓋，他告訴我沒
    有做完筆錄沒有辦法送去醫院等語（見本院上訴卷第75頁）
    ，辯護人亦主張警詢筆錄非出於任意性，無證據能力。本院
    經查證結果：1.遍查所有卷證資料中並無警詢被告之錄音帶
    可供勘驗，檢察官舉證依偵審卷證資料調查，此部份顯屬闕
    如，故無從作警詢過程內容及詢問或答話語氣，是否連續錄
    音，以證明被告及辯護人之抗辯不實。2.證人鄭瓊瑤及乙○
    ○於本院前審審理時均證稱：警察在訊問被告時，訊問過程
    被告無法正常坐立，而成彎腰駝背或趴著之狀態，且過程中
    警察有帶被告至醫院打針等語（見本院上訴卷第70至72頁）
    。證人即警員金信良於本院前審審理時亦證稱：被告於警詢
    中一度精神狀況不好，我有問他是否有問題，他說沒有關係
    ，我們就繼續訊問，偵訊後他請求送醫，我們就將他送醫院
    ，他的情形是否毒癮發作我不敢判斷等語（見本院上訴卷第
    73、74頁）。綜合上述證據觀之，可見被告警詢時之身體狀
    況係處在無法正常坐立而成彎腰駝背或趴著之狀態接受詢問
    ，且執行詢問之警員金信良亦證稱被告一度精神狀況不好，
    及於訊問後急須帶被告去就醫，則被告警詢筆錄顯然係在過
    度疲勞或身心狀況不正常之不正方法下為之訊問，依法不得
    作為本案之證據，合先敘明。
二、證人鄭瓊瑤於警詢、偵查及原審審理時所為陳述之證據能力
    ：
  (1)證人鄭瓊瑤於警詢中陳稱：我知道甲○○有販毒情事等語，
    然此為審判外之陳述，被告之辯護人亦爭執其之證據能力，
    依刑事訴訟法第159 條之規定無證據能力。
  (2)證人鄭瓊瑤於原審法院審理時證稱：我是聽一位不知名綽號
    叫『大頭仔』的男子講的，才在警訊中說甲○○有在販毒；
    我直覺上他應該有在賣毒品，但是應該是小盤等語。又於偵
    查中初結證稱：（問：甲○○販毒你有無看到？）我有聽朋
    友說甲○○有在販毒... ，有聽聞他在販毒（見偵卷第39頁
    正、背面，第42頁背面）；91年8 月18日22時15分許，在案
    發地點，我沒有向甲○○買毒品。但我聽過乙○○說過他有
    賣一、二級毒品；他都在查獲地點賣毒品等語（見偵卷第49
    頁正、背面）。上述證人鄭瓊瑤於原審及偵查時之證詞，無
    一是證人鄭瓊瑤個人曾親自見聞被告販賣毒品之情事，而純
    係聽說、傳聞或屬個人推測之詞，依法亦無證據能力，不能
    作為被告販賣毒品之證據。
  (3)至於證人鄭瓊瑤於偵查中經具結另證稱：我都是透過乙○○
    向甲○○買（安非他命），每包2000元，買過2 次，91 年7
    月透過乙○○向甲○○買過2 次等語（見偵卷第49頁背面）
    。被告及辯護人並未釋明有何「顯有不可信之情況」之情況
    ，故其於偵查中之此部分陳述，依刑事訴訟法第159 條之1
    第2 項規定自得作為證據。
三、證人乙○○於原審審理時所為陳述之證據能力：
    按證人之個人意見或推測之詞，除以實際經驗為基礎者外，
    不得做為證據，刑事訴訟法第160 條定有明文。證人乙○○
    於原審證稱：我有吸食毒品。案發當時我有在場，當時甲○
    ○的手機有響了4 、5 聲，我有聽到他接電話的情形，口氣
    好像在販賣，他有講到問對方多少的量，因我有在吸毒，所
    以我判斷他有在販賣毒品等語（見原審卷第150 頁）。證人
    乙○○所為上開陳述乃係基於其有實際吸毒及購買毒品之經
    驗為基礎，所為對買賣毒品雙方電話接洽口氣真意之判斷，
    依上開規定應有證據能力。
貳、實體部分：
一、訊據上訴人即被告甲○○（下稱被告）供承其於上開時地為
    警查獲上開第二級毒品安非他命及電子磅秤1 個，空夾鏈袋
    230 個，及該等物品確為其所有等情不諱，惟矢口否認有何
    販賣毒品安非他命或意圖販賣而持有之犯行，辯稱：查獲之
    安非他命是伊自己要吸食的，磅秤是當場要過磅用的，夾鏈
    袋是分裝後要吸食用的，均與販毒無關，伊並未販毒，亦未
    意圖販毒云云。經查：
（一）被告於前開時地被查獲時，當場（被告住處）查獲扣得安
      非他命晶體10包（驗前毛重55公克，驗後毛重54.9公克）
      、及其所有之電子磅秤1 個，空夾鏈袋230 個等情，迭經
      被告供承無誤，且該晶體經鑑定確為甲基安非他命，亦有
      高雄醫學大學附設中和紀念醫院管藥認可字第005 號檢驗
      報告在卷可佐，並有上開物品扣押可證。
（二）上開查扣之毒品安非他命，係被告於91年7 月間某日，在
      高雄市小港區以4 萬元之價錢，向綽號「黑仔」所購買等
      情，業據被告於偵查中供承明確（見偵卷第46頁反面、47
      頁），其雖有施用毒品之惡習，惟其是否有必要1 次即以
      4 萬元之價格，購買大量之毒品安非他命予以存放而僅係
      供其自己施用？已有可疑。且被告辯稱該磅秤係供其買毒
      品過磅所用，惟徵諸一般經驗，吸毒或販毒者均悉知買賣
      毒品查緝甚嚴，為免犯行曝光，無不機警行之，以免被旁
      人發現或遭查獲，皆儘量於公眾出入較複雜場所以障眼法
      掩蔽方式或找隱蔽處所秘密迅速進行，豈有還招搖的攜帶
      磅秤向人購買毒品並當場過秤之理？其所辯顯違常情，已
      無足取，而扣案之磅秤係秤精細物品所用之精密磅秤，對
      被告1 次即購入高達4 萬元之大量毒品安非他命顯非適用
      ，是該磅秤應係供分裝秤量所用甚明，又尚扣得多達230
      個夾鏈袋，益徵其確購入大量之毒品安非他命而欲以分裝
      無訛。再參以證人乙○○原審中證稱：我有吸食毒品。案
      發當時我有在場，當時甲○○的手機有響了4 、5 聲，我
      有聽到他接電話的情形，口氣好像在販賣，他有講到問對
      方多少的量，因我有在吸毒，所以我判斷他有在販賣毒品
      等語（見原審卷第150 頁），嗣於本院前審審理中檢察官
      詰問時陳稱：我在原審法院中的證詞沒有錯等語明確（見
      本院上訴卷第72頁），依證人乙○○之上開證述，被告電
      話對話在問對方多少量情形，固可認係販賣毒品之口氣，
      但究為尚在單純詢價、量之過程，或係雙方已著手進行買
      賣意思表示（要約與承諾）之階段，則難以分辨，故尚難
      認可資證明被告確係已著手為販賣毒品之行為。然與上開
      被查獲之10包安非他命毒品及磅秤、230 個夾鏈袋等確可
      作為供分裝毒品出賣之用之器物互證之，已足認被告被查
      獲當時確有意圖販賣而持有毒品之犯行。
（三）按毒品危害防制條例所規定之販賣毒品罪，固不以販入之
      後復行賣出為要件；祇須以營利為目的，販入或賣出，有
      一於此，即已成立。本案被告尚未有著手賣出之行為，已
      如前述。惟被告本身亦係長期施用毒品之人，被告堅決否
      認其購買毒品係以營利為目的，亦無其他證據足以證明其
      販入之初即有營利之目的。是依前述被告購入之後既有前
      述意圖販賣而持有之情形，則綜其準備磅秤、夾鏈袋意圖
      分裝出賣之情，以及甘冒重刑違法從事出賣安非他命毒品
      之意圖，衡情其購入毒品之後，轉而意圖伺機出賣時已係
      基於營利之目的而持有，亦可肯認。
（四）證人鄭瓊瑤雖於偵查中證稱：我都是透過乙○○向甲○○
      買（安非他命），每包2,000 元，買過2 次，91年7 月透
      過乙○○向甲○○買過2 次等語（見偵卷第49頁背面）。
      然證人乙○○始終堅決否認有幫鄭瓊瑤向被告購買安非他
      命毒品，且證人乙○○於原審中結證稱：我所吸食的毒品
      不是向甲○○買的；我沒有看到甲○○在販賣毒品等語（
      見原審卷第150 、第151 頁）。嗣於本院前審審理時證稱
      ：我不清楚被告是否有在賣毒品等語（見本院上訴卷第72
      頁）。依上所言，再參以被告甲○○始終否認販賣毒品與
      乙○○或鄭瓊瑤等情對照觀之，雖證人鄭瓊瑤曾供稱有透
      過證人乙○○向被告買過2 次毒品，每包2,000 元，但既
      非親自購買，且證人乙○○及被告又均否認販賣之情，顯
      難據此即予以認定被告有前述販賣毒品安非他命予乙○○
      （幫鄭瓊瑤買）之事實。
（五）綜上所述，檢察官起訴被告於右揭時地連續販賣第二級毒
      品安非他命與不特定人之事實，尚屬不能證明；惟被告雖
      未賣出毒品，但其意圖販賣而持有毒品之事證明確，犯行
      堪以認定。
二、核被告所為係犯毒品危害防制條例第5 條第2 項之意圖販賣
    而持有第二級毒品罪。檢察官起訴被告係犯同條例第4 條第
    2 項販賣第二級毒品罪尚有未洽，因基本社會事實相同，應
    予變更起訴法條。
三、原審遽以被告連續販賣第二級毒品罪論科，尚有未當。被告
    上訴意旨否認販賣第二級毒品及意圖販賣而持有第二級毒品
    犯行，雖均無理由，惟原判決既有上開可議之處，自應由本
    院予以撤銷改判。爰審酌被告已有施用毒品惡習，不知革除
    改過，反於購買毒品之後進而思以營利，伺機販賣，犯後飾
    詞卸責，未能坦承犯行，及持有毒品數額尚非甚鉅等一切情
    狀，量處如主文第2 項所示之刑，以茲懲儆。扣案之晶體10
    包為安非他命（驗前毛重55公克，驗後毛重54.9公克），均
    屬第二級毒品，應依毒品危害防制條例第18條第1 項之規定
    宣告沒收銷燬之，鑑驗滅失部分已不存在，不另諭知沒收銷
    燬。另扣案之磅秤1 個及夾鏈袋230 個，均係被告所有供意
    圖販賣而持有毒品所用之物，均應依同條例第19條第1 項之
    規定沒收之，因已扣案，毋庸為如全部或一部不能沒收時，
    應追徵其價額或以其財產抵償之諭知。其餘另扣案之海洛因
    1 包、注射過之針筒1 支、吸食器2 個、吸管鏟子11支、葡
    萄糖粉1 包，NOKIA 牌8250型0000000000門號之行動電話1
    支或應由他案處理為宜，或與本案無關，均不另諭知沒收，
    附此敘明。
據上論結，應依刑事訴訟法第369 條第1 項前段、第364 條、第
299 條第1 項前段、第300 條，毒品危害防制條例第5 條第2 項
、第18條第1 項、第19條第1 項，判決如主文。
本案經檢察官陳新慶到庭執行職務。
中    華    民    國    95    年    12    月    20    日
            刑事第五庭  審判長法  官  曾永宗
                              法  官  王伯文
                              法  官  陳  箐
以上正本證明與原本無異。
如不服本判決應於收受本判決後10日內向本院提出上訴書狀，其
未敘述上訴理由者，並得於提起上訴後10日內向本院補提理由書
狀（均須按他造當事人之人數附繕本）「切勿逕送上級法院」。
中    華    民    國    95    年    12    月    20    日
                              書記官  魏文常
附錄本件判決論罪科刑法條：
毒品危害防制條例第5 條第2 項：
意圖販賣而持有第二級毒品者，處5 年以上有期徒刑，得併科新
臺幣5 百萬元以下罰金。


司法院資訊處製作；財團法人民間司法改革基金會備份。
